臺灣板橋地方法院刑事判決　　　　　　　96年度交易字第73號
公　訴　人　臺灣板橋地方法院檢察署檢察官
被　　　告　乙○○
　　　　　　　　　　號
上列被告因過失傷害案件，經檢察官提起公訴（96年度偵字第
462 號），本院判決如下：
    主  文
乙○○因過失傷害人，處拘役肆拾日，如易科罰金，以銀元參佰
元即新臺幣玖佰元折算壹日，減為拘役貳拾日，如易科罰金，以
銀元參佰元即新臺幣玖佰元折算壹日。
    事  實
一、乙○○明知自己無自用小客車之駕駛執照，不得駕駛自用小
    客車，竟於民國九十五年三月七日下午駕駛五０一七--ＦＮ
    號自用小客車，搭載丙○○沿臺北縣樹林市○○街○段往板
    橋方向行駛，於經過博愛街口後，曾將車輛臨時停放在路旁
    機車停車格旁，嗣其於下午二時五分許駕車起步欲進入保安
    街一段車道繼續往板橋方向行駛時，原本應該注意車輛起步
    時應顯示方向燈，注意前後左右有無車輛，並應讓行進中之
    車輛優先通行，又依當時天候、路況並無不能注意之情形，
    乙○○竟疏未注意當時恰有甲○○騎乘ＬＫＯ--五一三號機
    車亦沿保安街一段往板橋方向行駛，竟貿然起步駛入車道，
    致甲○○之機車閃避不及而撞擊乙○○汽車之左後門，並因
    此人車滑倒在地，受有右膝擦傷、左肘擦傷、右鎖骨骨折之
    傷害。
二、案經甲○○訴由臺北縣政府警察局樹林分局報請臺灣板橋地
    方法院檢察署檢察官偵查起訴。
    理  由
一、證據能力方面
  (一)被告以外之人於審判外之言詞或書面陳述，除法律有規定者
    外，不得作為證據。次按被告以外之人於審判外之陳述，經
    當事人於審判程序同意作為證據，法院審酌該言詞陳述或書
    面陳述作成時之情況，認為適當者，亦得為證據。當事人、
    代理人或辯護人於法院調查證據時，知有第一百五十九條第
    一項不得為證據之情形，而未於言詞辯論終結前聲明異議者
    ，視為有前項之同意，刑事訴訟法第一百五十九條第一項及
    第一百五十九條之五分別定有明文。查證人甲○○於警詢時
    之證述以及卷附之台北縣政府警察局樹林分局交通分隊道路
    交通事故現場草圖、調查報告表(一)、(二)、仁愛醫院診斷證明
    書一紙及台灣省台北縣區車輛行車事故鑑定委員會鑑定意見
    書一件，雖分別屬被告以外之人於審判外之言詞及書面陳述
    ，惟被告在本院準備程序中均未否認前開證據之證據能力，
    亦迄未於本案言詞辯論終結前聲明異議，則本院審酌前開證
    據均核無違法取證或證明力顯然過低之情事，依各該陳述作
    成時之狀況，並無不適當之情形，自均得為證據。
  (二)又卷附之交通事故現場採證照片十四張，均係警察機關利用
    攝影器材拍攝本案交通事故現場以及肇事車輛，以紀錄該現
    場道路型態、路面痕跡、車輛位置以及損壞情況，屬「非供
    述證據」，自無刑事訴訟法第一百五十九條第一項關於「傳
    聞法則」規定之適用，且核無違法取證之情事，亦與本案被
    告過失傷害犯行具有關連性，亦有證據能力。
二、訊據被告乙○○故坦承無照駕駛車輛而發生事故之事實不諱
    ，惟辯稱：我不承認沒有讓後面車輛先行，因為那時我後面
    一、二百公尺沒有車輛，而且我開很慢，是他超我的車，不
    小心碰到我的後車門，他自己跌撞到前門云云。
    經查：
（一）乙○○無自用小客車之駕駛執照，於九十五年三月七日下
      午駕駛五０一七--ＦＮ號自用小客車，沿臺北縣樹林市○
      ○街○段往板橋方向行駛，於經過博愛街口後，曾將車輛
      臨時停放在路旁機車停車格旁，嗣其於下午二時五分許駕
      車起步欲進入保安街一段車道繼續往板橋方向行駛時，原
      本應該注意車輛起步時應顯示方向燈，注意前後左右有無
      車輛，並應讓行進中之車輛優先通行，又依當時天候、路
      況並無不能注意之情形，乙○○竟疏未注意當時恰有甲○
      ○騎乘ＬＫＯ--五一三號機車亦沿保安街一段往板橋方向
      行駛，竟貿然起步駛入車道，致甲○○之機車閃避不及而
      撞擊乙○○汽車之左後門，並因此人車滑倒在地，受有右
      膝擦傷、左肘擦傷、右鎖骨骨折之傷害等事實。為被告所
      不否認，並據證人甲○○於本院審理時具結證述明確（見
      本院九十六年八月八日審判筆錄），且有道路交通事故現
      場圖、調查報告表(一)、(二)、台灣省台北縣區車輛行車事故
      鑑定委員會鑑定意見書一件，仁愛醫院診斷證明書一件及
      車禍現場暨車輛損壞照片十四張附卷可稽（見臺灣板橋地
      方法院檢察署九十六年度偵字第四六二號偵查卷第二十六
      頁至第三十二頁），洵堪認定。至被告雖辯稱被害人甲○
      ○車速過快，且未注意車前狀況等語，固為被害人甲○○
      所不否認，且經現場證人丙○○於警詢中證述在卷（見同
      上偵查卷第八頁），且經台灣省台北縣區車輛事故鑑定委
      員會鑑定意見書所認定，甲○○駕駛普通重型機車，未注
      意車前狀況，為肇事次因，是被害人甲○○未注意車前狀
      況，且車速過快應堪認定，然此僅係被害人與有過失，尚
      難因此免除被告過失傷害之罪責。
（二）按車輛起駛前應顯示方向燈，注意前後左右有無障礙或車
      輛行人，並應讓行進中之車輛行人優先通行；並不得無照
      駕駛車輛，道路交通安全規則第八十九條第一項第六款、
      道路交通管理處罰條例第二十一條第一項第一款分別定有
      明文。被告無照駕駛自用小客車將車輛臨時停放在路旁機
      車停車格旁，嗣於其駕車起步欲進入保安街一段車道繼續
      往板橋方向行駛時，即應注意前開規定。而本案交通事故
      發生當時天氣陰，日間有光線照明，路面乾燥亦無缺陷及
      障礙物，視距良好，號誌動作亦屬正常，此據前開道路交
      通事故調查報告表(一)載述綦詳，是被告並無不能注意之情
      事，竟疏未注意甲○○所駕駛車輛，並讓甲○○駕駛之車
      輛先行，因而致甲○○所駕駛之機車車速過快，未注意車
      前狀況，閃避不及而撞擊乙○○汽車之左後門，並因此人
      車滑倒在地，受有右膝擦傷、左肘擦傷、右鎖骨骨折之傷
      害。則其就本案車禍之發生自有過失。又被告之過失行為
      與告訴人甲○○所受之傷害間具有相當之因果關係。本件
      事證已甚明確，被告犯行堪以認定。
三、查被告行為後，刑法部分條文業於九十四年二月二日經總統
    以華總一義字第０九四０００一四九０一號令修正公布，並
    自九十五年七月一日起生效施行（下稱現行刑法）；復參酌
    最高法院九十五年五月二十三日第八次刑事庭會議決議意旨
    ，現行刑法第二條第一項之規定，係規範行為後法律變更所
    生新舊法律比較適用之準據法，於現行刑法施行後，應適用
    現行刑法第二條第一項之規定，為「從舊從輕」之比較。又
    比較時應就罪刑有關之共犯、未遂犯、想像競合犯、牽連犯
    、連續犯、結合犯，以及累犯加重、自首減輕暨其他法定加
    減原因（如身分加減）與加減例等一切情形，綜其全部罪刑
    之結果而為比較。茲就本案新、舊法之比較適用結果分敘如
    下：
  (一)九十五年七月一日現行刑法修正施行前，刑法分則關於罰金
    刑之規定係以銀元為貨幣單位，且依現行罰金罰鍰提高標準
    條例第一條及第四條規定，應按各該具體條文制定或修正之
    時間先後，定其提高之倍數，並依現行法規所定貨幣單位折
    算新臺幣條例第二條規定，銀元以新臺幣元之三倍折算之。
    而刑法施行法於九十五年六月十四日經總統以華總一義字第
    ０九五０００八五一八一號令修正增訂第一條之一條文，該
    條規定：「（第一項）中華民國九十四年一月七日刑法修正
    施行後，刑法分則編所定罰金之貨幣單位為新臺幣。（第二
    項）九十四年一月七日刑法修正時，刑法分則編未修正之條
    文定有罰金者，自九十四年一月七日刑法修正施行後，就其
    所定數額提高為三十倍。但七十二年六月二十六日至九十四
    年一月七日新增或修正之條文，就其所定數額提高為三倍。
    」而刑法第二百八十四條第一項前段關於過失傷害罪之處罰
    ，乃明訂「處六月以下有期徒刑、拘役或五百元以下罰金」
    ，此自二十四年七月一日施行後即未再予修正。則依刑法施
    行法第一條之一規定，其罰金刑部分於九十五年七月一日刑
    法修正生效施行後，改以新臺幣元為單位，且數額應提高三
    十倍；此與修正前之罰金刑係以銀元為貨幣單位，且適用罰
    金罰鍰提高標準條例之規定應提高十倍，再依現行法規所定
    貨幣單位折算新臺幣條例之規定以新臺幣元之三倍折算之，
    相較之下，就罰金刑之最高數額部分，對被告而言，二者適
    用結果並無不同。惟修正前刑法第三十三條第五款規定：「
    主刑之種類如左：五、罰金：一元以上。」現行刑法第三十
    三條第五款修正為：「主刑之種類如下：五、罰金：新臺幣
    一千元以上，以百元計算之。」則現行刑法關於罰金刑之最
    低數額部分，已較修正前之刑法規定提高。是綜合比較修正
    前、後關於刑法第二百八十四條第一項前段過失傷害罪法定
    刑之規定，以修正前之刑法規定較有利於被告。
  (二)再者，被告行為時之刑法第四十一條第一項前段規定：「犯
    最重本刑為五年以下有期徒刑以下之刑之罪，而受六個月以
    下有期徒刑或拘役之宣告，因身體、教育、職業、家庭之關
    係或其他正當事由，執行顯有困難者，得以一元以上三元以
    下折算一日，易科罰金。」依斯時有效施行之罰金罰鍰提高
    標準條例第二條前段規定（業於九十五年五月十七日經總統
    以華總一義字第０九五０００六九七九一號令修正公布刪除
    ，並自九十五年七月一日起生效），依刑法第四十一條易科
    罰金者，就其原定數額提高為一百倍折算一日，則被告行為
    時之刑法及罰金罰鍰提高標準條例關於易科罰金折算標準之
    規定，係以銀元三百元折算一日，經折算為新臺幣後，應以
    新臺幣九百元折算一日。而現行刑法第四十一條第一項前段
    規定：「犯最重本刑為五年以下有期徒刑以下之刑之罪，而
    受六個月以下有期徒刑或拘役之宣告者，得以新臺幣一千元
    、二千元或三千元折算一日，易科罰金。」比較修正前、後
    關於易科罰金折算標準之規定，以修正前刑法第四十一條第
    一項前段及修正前罰金罰鍰提高標準條例第二條前段規定，
    較有利於被告。
  (三)綜上，經整體比較全部罪刑之結果，以九十五年七月一日生
    效施行前之刑法規定，較有利於被告，是依現行刑法第二條
    第一項前段規定，自應一體適用被告行為時之法律即修正前
    之刑法規定。
四、核被告乙○○所為，係犯刑法第二百八十四條第一項前段之
    過失傷害罪。爰審酌被告無照駕駛自用小客車，起步車輛未
    讓行進中車輛先行，其過失程度非輕，兼衡被害人甲○○車
    速過快且未注意車前狀況亦有過失，及被告未與被害人達成
    和解並賠償損失，暨告訴人甲○○所受傷勢程度等一切情狀
    ，量處如主文所示之刑，並諭知易科罰金之折算標準，以資
    懲儆。末查，被告本件犯罪之時間為九十六年四月二十四日
    以前，合於中華民國九十六年罪犯減刑條例第二條第一項第
    三款之減刑條件，應減其宣告刑二分之一如主文所示，並諭
    知易科罰金之折算標準。
據上論斷，應依刑事訴訟法第二百九十九條第一項前段，刑法第
二條第一項前段、第二百八十四條第一項前段，修正前第四十一
條第一項前段，罰金罰鍰提高標準條例第一條前段，修正前罰金
罰鍰提高標準條例第二條，中華民國九十六年罪犯減刑條例第二
條第一項第三款、第七條、第九條，判決如主文。
本案經檢察官張瑞娟到庭執行職務。
中　　華　　民　　國　　96　　年　　8 　　月　　22　　日
                  刑事第七庭審判長法　官  胡堅勤
                                  法　官　李君豪
                                  法　官　王瑜玲
上列正本證明與原本無異。
如不服本判決，應於判決送達後十日內敘明上訴理由，向本院提
出上訴狀（應附繕本），上訴於臺灣高等法院。
                                書記官　梁宜庭
中　　華　　民　　國　　96　　年　　8 　　月　　22　　日
附錄本案論罪科刑法條全文：
中華民國刑法第284條
（過失傷害罪）
因過失傷害人者，處 6 月以下有期徒刑、拘役或 5 百元以下罰
金，致重傷者，處1年以下有期徒刑、拘役或5百元以下罰金。
從事業務之人，因業務上之過失傷害人者，處1 年以下有期徒刑
、拘役或1千元以下罰金，致重傷者，處3年以下有期徒刑、拘役
或2千元以下罰金。
